臺灣臺北地方法院交通事件裁定　　　　　　　　　　九十三年度交聲字第三五○號
　　異議人即
　　受處分人　甲○○
右列受處分人因違反道路交通管理處罰條例案件，對於臺北市交通事件裁所中華民國
九十三年三月二十四日所為之北市裁三字第裁二二－ＡＢＶ六九八二七三號裁決，聲
明異議，本院裁定如左：
    主  文
異議駁回。
    理  由
一、按汽車在雙向四車道行駛，變換車道時，應讓直行車先行，並注意安全距離，道
    路交通安全規則第九十八條第一項第六款定有明文；又汽車駕駛人，爭道行駛有
    在多車道不依規定駕車者，處新臺幣六百元以上一千八百元以下罰鍰，汽車駕駛
    人違反第四十五條，記違規點數一點，道路交通管理處罰條例第四十五條第四款
    、第六十三條第一項第一款亦分別定有明。
二、本件異議人即受處分人甲○○於民國九十三年二月十五日下午二時二十分許，駕
    駛車號六Ｄ－三○一二號自用小客車，沿臺北市○○○路快車道第一車道由北向
    南行駛，至敦化北路一六七號前變換車道向右行駛，因未注意安全距離，致其所
    駕駛前開車輛之車頭與正由行駛同一道路方向之第二車道由沈文所駕駛之ＣＣ－
    二五三六號自小客車之左車身發生擦撞，未致人傷亡，經員警到場處理，並製作
    交通事故現場圖、交通事故談話紀錄表、道路交通事故調查報告表等，嗣由臺北
    市政府警察局松山分局交通分隊員警游宗禾以受處分人有違反道路交通管理處罰
    條例第四十五條第四款之行為掣單舉發，受處分人收受通知單後，於舉發通知單
    上所載應到案日期前向原處分機關提出申訴，原處分機關依舉發單位查復及綜合
    有關資料審查結果，仍認受處分人有前述違規行為，原處分機關乃依前揭道路交
    通管理處罰條例第四十五條第四款之規定，裁處罰鍰新臺幣九百元整，並依同條
    例第六十三條第一項第一款規定，記予違規點數一點。
三、訊據受處分人對於駕駛所有六Ｄ－三○一二號自用小客車於前揭時、地變換車道
    時與沈文所駕駛之ＣＣ－二五三六號自小客車發生擦撞等事實均不否認，惟矢口
    否認有違反道路交通管理處罰條例之行為，辯稱：當時伊駕駛六Ｄ－三○一二號
    自用小客車尾隨警車後方行駛，警車為處理車道上之交通事故，停車並打開警示
    燈及故障燈，伊見警察從車上下來，故打右燈以慢速駛向旁邊之公車專用道，欲
    繞過事故現場繼續往前行駛，當時伊車速很慢，先有二輛車快速從伊旁邊過去，
    伊被嚇到，因為很慢地往右行駛，伊再看到車後有一輛車，行駛在伊的正後面車
    道很遠的距離，車速不快，該車看到伊要右轉竟搶道駛上公車專用道，並加速行
    駛，然後就聽到擦撞聲等語。經查，證人即到達現場處理之臺北市政府警察局松
    山分局交通分隊警員李慶雄於本院調查時證稱：車禍是當天下午接獲值班同仁表
    示敦化北路一六七號快車道北往南車道發生車禍，伊大約五分鐘時間到達現場，
    發現同仁在一樣的位置前方處理另外一件車禍，伊到場時有二部車，租賃車那部
    係北往南在公車專用道上直行，另外一部是受處分人之自小客車在快車道向右變
    換車道，要準備行使公車專用道等語，並參照受處分人前開辯詞及卷附臺北市○
    ○○○○道路交通事故現場圖、交通事故研判表、臺北市政府警察局松山分局交
    通分隊Ａ三類道路交通事故調查報告表、補充資料表、談話紀錄表、申訴紀錄表
    各一紙及道路交通事故現場蒐證相片四張，受處分人與沈文所駕駛之自用小客車
    因受阻於前方處理交通事故之警車而無法通行，當受處分人欲超越前車變換車道
    時，已經發現車後沈文所駕駛之自用小客車，並已快速駛上公車專用道，則應判
    斷變換車道時與後車是否有足夠之安全距離，在確認安全後才可以駛離車道，惟
    受處分人於變換車道時顯然誤判後車之行駛速度及動向，致與後方已行駛在公車
    專用道上之車輛發生擦撞而肇事，堪認受處分人確有違反變換車道時，應讓直行
    車先行，並注意安全距離規定，而不依規定駕車之違規行為。本院將受處分人所
    辯各詞及全卷資料送臺北市車輛行車事故鑑定委員會鑑定，其鑑定結果亦認「甲
    ○○駕駛六Ｄ－三○一二號自用小客車，變換車道未注意安全距離為肇事原因（
    肇事原因）」，此有臺北市車輛行車事故鑑定委員會九十三年七月十二日北鑑審
    字第○九三三○一八○一○○號函及所附臺北市車輛行車事故委員會鑑定意見書
    可稽，受處分人就本件車禍事件，亦有前揭過失，所辯其已經注意，僅因後車輛
    加速行駛致生車禍云云，自非可採，本件事證明確，受處分人違規行為堪以認定
    ，應依法處罰。至前開鑑定意見書同時認定本件車禍「沈文駕駛ＣＣ－二五三六
    號自小客車：未注意車前狀況（肇事原因）」同為肇事原因，惟此一認定僅係沈
    文有違反道路交通管理處罰條例之行為而應加以處罰，受處分人不能以此而免罰
    ，附此敘明。
四、綜上所述，受處分人確有變換車道未注意安全距離，違反道路交通安全規則之行
    為，原處分機關依據道路交通管理處罰條例第四十五條第四款、第六十三條第一
    項第一款之規定，裁處受處分人罰鍰九百元，並記違規點數一點，核無違誤，受
    處分人之異議為無理由，應予駁回。
據上論斷，應依道路交通案件處理辦法第十九條，裁定如主文。
中　　　華　　　民　　　國　　　九十三　　　年　　 七 　　月 　 三十　　日
                                　　　臺灣臺北地方法院交通法庭
                                    　　　  法　官　王綽光
右正本證明與原本無異。
如不服本裁定，應於送達後五日內，向本院提出抗告狀。
                                            書記官  蔡梅蓮
中　　　華　　　民　　　國　　　九十三　　　年　　　八  　月　   三 　　日
